【裁判字號】    97,交簡上,343
【裁判日期】    980527
【裁判案由】    過失傷害
【裁判全文】
臺灣桃園地方法院刑事判決           97年度交簡上字第343號
上  訴  人  臺灣桃園地方法院檢察署檢察官
被      告  乙○○
輔佐人  即
被告之配偶  甲○○
上列上訴人因被告過失傷害案件，不服本院簡易庭於民國97年10
月31日所為之96年度桃交簡字第503 號刑事簡易判決（原檢察官
聲請簡易判決處刑案號：95年度偵字第25021 號），提起上訴，
本院管轄第二審合議庭判決如下：
    主  文
上訴駁回。
    事  實
一、乙○○於民國95年7 月29日16時許，駕駛車牌號碼9211－NM
    號自用小客車，沿桃園縣桃園市○○路往中壢方向之內側車
    道行駛，途經該路與中平路之設有行車管制號誌之交岔路口
    且其行向為綠燈，欲左轉進入中平路，此際，其本應注意轉
    彎車應讓直行車先行，而當時天候晴、日間自然光線、柏油
    路面、乾燥無缺陷、道路無障礙物、視距良好，且依其智識
    、能力亦無不能注意之情形，竟疏未注意及此，未注意對向
    來車貿然驅車駛入路口並跨越中心處進行左轉，適楊志堅（
    傷害部分，未據告訴）、丙○○各騎乘車牌號碼L3G －621
    號、AX8 －397 號重型機車分別沿同路對向即往桃園方向之
    外側、中間車道直行前來，亦均疏未注意車前狀況，採取必
    要之安全措施，而騎車直行進入路口，遂均撞擊乙○○所駕
    駛自小客車車身之右側，致揚志堅、丙○○皆人、車倒地，
    丙○○因此受有左眼外傷性視網膜裂孔、玻璃體出血及黃斑
    部出血、顏面骨粉碎性骨折、右側胸部鈍傷併第5 肋骨骨折
    、多處顏面裂傷、左眼框底閉鎖性骨折及額股骨折等傷害復
    導致嗅覺喪失之重傷害。事發後，乙○○於其犯情未被職司
    犯罪偵查之機關發覺前，旋向據報趕赴現場處理之員警高志
    強坦認為其駕車肇事，嗣並受本院之裁判。
二、案經被害人丙○○訴由桃園縣政府警察局報請臺灣桃園地方
    法院檢察署檢察官偵查後聲請簡易判決處刑。
    理  由
一、訊據被告乙○○坦承於前開時、地，駕駛自用小客車左轉之
    際與直行之由告訴人丙○○騎駛之重型機車發生碰撞，致告
    訴人丙○○人、車倒地並受有傷害等情不諱，惟辯稱：伊雖
    然有部分之過失，但是告訴人丙○○亦有部分之過失，且告
    訴人丙○○是否受有重傷害僅有長庚醫院之函覆，函覆內容
    模糊，顯然難以證明云云。經查：
  (一)被告乙○○於前開時、地，駕駛自用小客車左轉之際與直行
    之由告訴人丙○○騎駛之機車發生碰撞，致告訴人丙○○人
    、車倒地並受有傷害等情，業經被告於本院審理時坦承不諱
    ，核與證人丙○○、楊志堅於警詢及證人丙○○、楊志堅、
    楊昇於本院原審訊問時證述之情節相符，並經本院原審當庭
    勘驗事發路口監視器攝錄畫面確認無訛（見96年度桃交簡字
    第503 號卷第63頁），此外，尚有警製道路交通事故現場圖
    、道路交通事故調查報告表(一)(二)、長庚紀念醫院診斷證明書
    暨函文各1 份及車禍現場暨車損照片30張等在卷可稽（見偵
    卷第25頁至46頁、96年度桃交簡字第503 號卷第138 頁、第
    174頁、第185頁），此部分之事實，應堪認定。
  (二)因本件車禍，告訴人丙○○受有左眼外傷性視網膜裂孔、玻
    璃體出血及黃斑部出血、顏面骨粉碎性骨折、右側胸部鈍傷
    併第5 肋骨骨折、多處顏面裂傷、左眼框底閉鎖性骨折及額
    股骨折等傷害，復導致告訴人丙○○受有持續性嗅覺喪失之
    重傷害，有卷存長庚醫院診斷證明書為憑（見偵卷第25頁至
    第29頁），再據長庚醫院（九六）長庚院法字第0912號函載
    稱：「據病歷所載，病患係於95年7 月29日受車禍傷害後即
    主訴有嗅覺喪失症狀，且其於96年9 月18日最後1 次至本院
    回診時，仍有嗅覺未回復之主訴，因人體之嗅覺屬主觀感覺
    ，現行醫學檢查並無法客觀確定病患之嗅覺為全部或部分喪
    失，甚或喪失之百分比，惟就醫學而言，評估外傷性嗅覺喪
    失雖無確定之期間，但依外傷性週邊神經病變之治療經驗，
    病患之嗅覺喪失若經1 年以上之治療而仍不能恢復，即可能
    屬永久喪失」（見96年度桃交簡字第503 號卷第138 頁），
    茲告訴人丙○○於97年4 月22日就診時既仍有「嗅覺喪失」
    之情形，有該次診斷證明書在卷足佐，距車禍發生時已有1
    年9 月之久猶未恢復，是以其嗅覺顯屬永久喪失而係受有此
    重傷害之情，亦堪認定。至告訴代理人於本院審理時雖另稱
    ：告訴人丙○○於發生車禍後，左眼裸視只剩0.06，告訴人
    丙○○昔智商達120 、130 ，因車禍已降低至86，此部分亦
    應構成重傷害，原審未審酌此部分，顯有疏失云云，惟告訴
    人丙○○因上開車禍雖致左眼外傷性視網膜裂孔、玻璃體出
    血及黃斑部出血，然告訴人丙○○於95年8 月10日至長庚醫
    院接受左眼視網膜雷射治療，左眼裸視原為0.06，經矯正後
    ，視力為1.0 ，此有長庚醫院診斷證明書1 份附卷可佐（見
    96年度桃交簡字第503 號卷第100 頁），顯未達刑法重傷之
    要件，而告訴人丙○○之智商是否因本次車禍而有重大減損
    ，卷內並無告訴人丙○○於車禍前之智商證明以資比對，顯
    無足採信，是告訴代理人上開所稱，顯屬無稽。
  (三)按汽車行駛至交岔路口時，轉彎車應讓直行車先行，道路交
    通安全規則102 條第1 項第7 款規定甚明，被告駕駛車輛途
    經本案事發路口欲左轉時，自負有上項注意義務，抑且，事
    發當時係天候晴、日間有自然光線、路面乾燥無缺陷、道路
    無障礙物、視距良好等情，有卷存前述道路交通事故調查報
    告表所載為憑，是以被告之視線、視野自屬清淅無礙，要於
    相距極遠之時已可確切掌握告訴人丙○○騎駛機車沿對向中
    間車道一路無停直行前來之路況，在空間上暨伴此所留之時
    間上，被告顯有充分之餘裕可資注意且據此採行必要之避讓
    措施俾防免本件車禍之發生，苟其已注意告訴人丙○○騎乘
    機車駛近，並禮讓告訴人丙○○騎乘機車先行，應可避免本
    次事故之發生，被告並無不能注意之情事，詎其疏未注意，
    竟搶先左轉致生本件車禍，其有過失極明，本件車禍事故經
    送請臺灣省桃園縣區車輛行車事故鑑定委員會、臺灣省車輛
    行車事故覆議鑑定委員會鑑定結果，亦認被告駕車左轉彎未
    讓直行車先行，為肇事原因，此有臺灣省桃園縣區車輛行車
    事故鑑定委員會函、臺灣省車輛行車事故覆議鑑定委員會函
    在卷足憑（見偵卷第50頁至第52頁、第72頁），此部分與本
    院上開認定相同，堪予採認。次按汽車（機車）駕駛人應注
    意車前狀況，並隨時採取必要之安全措施，道路交通安全規
    則第94條第3 項定有明文。肇事地點為市區道路○道路筆直
    ，有道路交通事故現場圖在卷可稽，車禍當時係天候晴、日
    間有自然光線、路面乾燥無缺陷、道路無障礙物、視距良好
    ，車輛駕駛人欲注意前方及左右有無來車，於視線上亦並無
    困難，且從本院原審勘驗現場監視器攝錄之光碟可知，被告
    所駕駛之車輛於案發前已慢慢左轉駛向道路之中心處，被告
    並非因猝然臨之致措手不及而無法避免，告訴人丙○○欲發
    現被告駕駛車輛左轉而採取煞車措施，在空間上有相當餘裕
    ，詎告訴人丙○○亦疏未注意車前狀況因而肇事，其就本件
    事故之發生，亦與有過失，相當明顯，檢察官以及臺灣省桃
    園縣區車輛行車事故鑑定委員會、臺灣省車輛行車事故覆議
    鑑定委員會之鑑定意見，未詳審酌前揭各情，漏未審及告訴
    人丙○○亦存有疏未注意車前狀況之駕駛過失，要非的論，
    此部分鑑定皆無足取。然告訴人丙○○對本件車禍之發生雖
    與有過失，惟此仍無解於被告過失責任之成立，附此敘明。
  (四)又告訴人丙○○係因本件車禍致受有如上之重傷害，告訴人
    丙○○所受之重傷害與被告之過失駕車行為間核具相當因果
    關係，被告自應負過失傷害致重傷害之責。
  (五)綜上所述，本件事證已明，被告犯行洵堪認定，應依法論科
    。
三、核被告所為，係犯刑法第284 條第1 項後段之過失傷害人致
    重傷罪。被告致告訴人丙○○受有嗅能毀敗之重傷害部分，
    雖未據檢察官聲請處刑，惟此與檢察官已聲請且經本院認定
    成立之使告訴人丙○○受有其他傷害部分，在法律評價係屬
    單一事實之單純一罪關係，自為聲請處刑之效力所及，本院
    應併予審判。又檢察官因漏未審酌告訴人丙○○已受有「嗅
    能毀敗」之重傷害，指被告僅犯同條項前段之過失傷害罪，
    尚有未洽，聲請處刑所引之應適用法條應予變更。再查，事
    發後，被告於其犯情未被職司犯罪偵查之機關發覺前，隨向
    據報趕赴現場處理之員警高志強坦認為其駕車肇事，此據高
    員於本院原審訊問時證述明確（見97年度桃交簡字第503 號
    卷第45頁至第47頁），並有桃園縣政府警察局勤務指揮中心
    受理案件紀錄表1 份附卷可佐（見97年度交簡上字第343 號
    卷第97頁），嗣復受本院之裁判，合於自首之要件，審其情
    狀，爰依刑法第62條前段規定，減輕其刑。原審以被告事證
    明確，援引依刑事訴訟法第449 條第1 項、第300 條、刑法
    第284 條第1 項後段、第62條前段、第41條第1 項前段、刑
    法施行法第1 條之1 第1 項、第2 項前段，判處被告有期徒
    刑4 月；又按中華民國九十六年罪犯減刑條例業於96年7 月
    16日施行，查本件被告上開犯行係在96年4 月24日前，爰依
    中華民國九十六年罪犯減刑條例第2 條第1 項第3 款，減其
    刑期2 分之1 ；另諭知以新臺幣2,000 元折算1 日，經核認
    事用法均無違誤，量刑亦屬妥適。檢察官雖經告訴人丙○○
    之請求，認被告迄今尚未與告訴人丙○○和解，原審量刑顯
    然過輕等情，而提起本件上訴，惟本件原審審酌被告為轉彎
    車未讓直行車先行之過失情節甚重，告訴人丙○○所受之傷
    害亦重，甚而造成告訴人丙○○嗅覺永久性喪失，迄未賠償
    告訴人丙○○以善彌己行滋生之損，惟告訴人丙○○與有過
    失且情節非輕，肇事後，被告始終留在現場等待員警到場處
    理，未藏匿避己責及其犯後態度等一切情狀，量處被告有期
    徒刑4 月，減為有期徒刑2 月，並諭知易科罰金之折算標準
    ，顯已就檢察官上訴理由所指摘之事項詳予審酌，並無不合
    ，量刑亦甚妥適。是故，檢察官上訴意旨指稱原審量刑過輕
    云云，要無可採，本件上訴為無理由，應予駁回。
據上論斷，應依刑事訴訟法第455 條之1 第3 項、第368 條，判
決如主文。
中    華    民    國    98    年    5     月    27    日
                  刑事第四庭  審判長法  官  袁雪華
                                    法  官  陳可薇
                                    法  官  張淑華
以上正本證明與原本無異。
本判決不得上訴。
                                    書記官  鄭嘉惠
中    華    民    國    98    年    5     月    27    日
附錄本案論罪科刑法條
中華民國刑法第284條
（過失傷害罪）
因過失傷害人者，處 6 月以下有期徒刑、拘役或 5 百元以下罰
金，致重傷者，處1 年以下有期徒刑、拘役或5 百元以下罰金。
從事業務之人，因業務上之過失傷害人者，處 1 年以下有期徒刑
、拘役或1 千元以下罰金，致重傷者，處 3 年以下有期徒刑、
拘役或2 千元以下罰金。


司法院資訊處製作；財團法人民間司法改革基金會備份。
